【裁判字號】    89,上訴,3647
【裁判日期】    890706
【裁判案由】    偽造文書等
【裁判全文】
臺灣高等法院刑事判決                          八十九年度上訴字第三六四七號
    上  訴  人
    即  被  告  丙○○
    選任辯護人  葉秀美
右上訴人因偽造文書等案件，不服臺灣板橋地方法院八十八年度訴字第一八八二號，
中華民國八十九年七月六日第一審判決（起訴案號：臺灣板橋地方法院檢察署八十八
年度偵字第一四六一二號）提起上訴，本院判決如左：
    主  文
上訴駁回。
    事實及理由
一、本案經本院審理結果，認為原審判決以上訴人即被告丙○○係犯刑法第三百三十
    九條第一項之詐欺取財罪。被告於當月開標日以一詐欺行為，致使其他活會會員
    陷於錯誤，而交付會款，係一行為侵害數個法益，應論以想像競合犯。被告先後
    多期向活會會員詐取會款，時間緊接，構成要件相同，顯係基於概括犯意而反覆
    為之，為連續犯，應論以一罪，並加重其刑。並審酌被告之素行、犯罪動機、目
    的、手段、被害人受詐騙之金額，及部分清償積欠之會款，惟尚未就積欠之剩餘
    欠款與被害人達成和解，及其犯罪後之態度等一切情狀，量處有期徒刑十月，並
    說明公訴意旨另以：被告丙○○於八十八年四月十五日，在上址於便條紙上偽載
    競標之不詳利息，以偽造活會會員乙○○之名義，在上揭開標地點，供行使之用
    參與投標互助會，冒標上開互助會，且向各會員詐取會款。因認被告丙○○此部
    分所為另涉有刑法第二百十六條之行使第二百十條之偽造私文書罪嫌。經查，此
    部分偽造會員乙○○名義之標單而參與投標之犯行，為被告丙○○於偵查、原審
    及本院訊問時所堅決否認，告訴人丁○○所指冒標云云，係指虛捏會單內部分會
    員之名字，而於投標時，向活會會員隨意捏造任一活會會員得標，嗣後向活會會
    員收取會款，並無書寫標單，則被告所為僅係施用詐術，尚無偽造文書犯行，此
    外亦無偽造之標單扣案足資佐證，告訴人丁○○，證人乙○○、陳美俐、戊○○
    、洪足亦證稱並未到場投標或親見被告偽填標單，則此部分之行為尚屬不能證明
    ，因公訴人認此部分之行為與前開已論罪科刑部分屬牽連犯之裁判上一罪關係，
    而不另為無罪之諭知，認事用法及量刑均無不當，應予維持，並引用原審判決書
    記載之事實、證據及理由。
二、被告上訴意旨略以：伊係因參加會員林義智為會首之互助會遭倒會，且遭會員陳
    玉蘭未續繳死會錢，及之前曾向部分會員楊克忠、黃緞等人借款，因週轉不靈無
    法還款，而遭該等會員以死會會錢與借款互相抵銷，致使更加週轉不靈，並未冒
    標其他活會會員，而會員乙○○部分係由乙○○的太太即伊大姨子王美雪於八十
    八年四月十五日打電話來標的，標金為新台幣（同下）三千七百元，有開立支票
    及現金給乙○○云云。
三、經查：右揭犯罪事實，業據告訴人丁○○於偵查、原審及本院訊問時指訴歷歷，
    核與證人即會員乙○○、陳美俐、戊○○、洪足於偵查及原審審理時到庭證述之
    情節相同，且有互助會會單一紙附卷可稽，雖證人即被告之妻甲○○於本院八十
    九年十一月十七日訊問時證稱：伊姊姊王美雪於八十八年四月十五日標會前幾天
    ，有打電話跟伊說她要出去玩，沒有時間來標會，要伊幫她標，利息三千七百元
    云云，惟證人甲○○與被告為夫妻關係，其證詞難免偏頗，況證人乙○○於偵訊
    時證稱：伊共參加二會，一會以二千二百元於八十七年得標，一會未標，伊太太
    在八十八年四月份要以三千五百元投標，但沒有標到，伊八十八年四月份還拿二
    會會款合計三萬六千三百元給被告，直到八十八年五月十五日伊要去標會時，該
    會就已解散了等語；於本院八十九年十一月十七日訊問時證稱：伊參加二會，一
    會是死會，一會是活會，八十八年四月十五日第三十五會時伊沒有去標會，伊太
    太王美雪跟同事去花蓮旅遊，不可能回來標會，且照理講，四月十五日標的會，
    第三天就要給我們會錢，被告直到八十八年五月十七日伊太太王美雪過世前一個
    小時才拿現金十萬及支票給伊太太，當時伊太太已神智不清了等語，並觀諸卷附
    之互助會會單亦載明會款於三日內繳清等語，是倘證人乙○○之妻王美雪曾委託
    被告於八十八年四月十五日以三千七百元投標並得標，則被告豈有再向證人乙○○收取當月會款三萬六千三百元，又豈有於隔月該合會停標後，始交付部分會款
    與證人乙○○之理？證人甲○○之證述，應屬迴護被告之詞，不足採信。被告所
    辯顯係事後卸責之詞，並不足採。本件事證明確，被告犯行堪以認定。
四、本案事證已明，被告仍執前詞否認犯罪，而指摘原判決不當，並求為緩刑之諭知
    ，為無理由，應予駁回。
據上論斷，應依刑事訴訟法第三百七十三條、第三百六十八條，判決如主文。
本案經檢察官劉靜婉到庭執行職務。
中      華      民      國    八十九    年     十二     月     二十     日
                              臺灣高等法院刑事第 十五 庭
                                  審判長法  官  房  阿  生
                                        法  官  胡  泉  田
                                        法  官  雷  元  結
右正本證明與原本無異。
檢察官如不服本判決應於收受送達後十日內向本院提出上訴書，其未敘述上訴之理由
者並得於提起上訴後十日內向本院補提理由書（均須按他造當事人之人數附繕本）。
被告不得上訴。
                                        書記官  梁  雅  華
中    華    民    國    八十九    年        十二    月       二十一     日
附錄本案論罪科刑法條全文：
刑法第三百三十九條
意圖為自己或第三人不法之所有，以詐術使人將本人或第三人之物交付者，處五年以
下有期徒刑、拘役或科或併科一千元以下罰金。
以前項方法得財產上不法之利益或使第三人得之者亦同。
前二項之未遂犯罰之。


司法院資訊處製作；財團法人民間司法改革基金會備份。
